臺灣臺北地方法院民事判決　　　　　　　　　　　　　九十三年度婚字第八五九號
　　原　　　告　丁○○
　　被　　　告　甲○○
當事人間請求履行同居事件，本院於民國九十三年十月十四日言詞辯論終結，判決如
下：
    主      文
原告之訴駁回。
訴訟費用由原告負擔。
    事實及理由
一、原告起訴主張兩造於民國（下同）六十七年間結婚，已生育子女葉子瑞、丙○○
    ，夫妻感情原本融洽，惟被告自八十九年間起即常深夜未歸，原告初以和為貴，
    再三忍受，詎被告竟在外租屋居住，離家迄今已四年餘，經親友勸告無效，為此
    依民法第一千零零一條規定請求被告應與原告同居等語。
二、被告則以兩造婚後育有二子葉子瑞、丙○○，葉子瑞甫於九十三年九月赴美留學
    ，丙○○現就讀實踐大學，兩造婚前係分租臺北市○○路二七五號一樓伊娘家店
    面做西裝，後雖遷居，仍從事本業，至今已二十餘年，伊婚前在大友巴士公司服
    務，婚後初期為家管，兼做家庭代工，於七十四年間取得自然美技師執照，經營
    美容業務，於八十一年間因督促子女學業，而結束美容業務，改在協和工商餐飲
    部任職，伊收入全部交由原告經管，並以原告名義召集或參加集會、儲蓄及置產
    ，而伊娘家以餽贈現金代嫁粧，被告自六十八年起即以小投資方式，先後在內湖
    及板橋購屋，於七十年間出售板橋房屋後，購買台北市○○路二二五巷五號透天
    樓房，並登記為原告所有，又於七十四年間訂購臺北市○○街七七號樓房，並於
    七十六年完工交屋時登記為伊所有，上開房屋除部分自用外，餘皆出租收取租金
    償付房貸，伊因原告經營之西服店獲利不豐，乃力投入職場，以維持家計。惟原
    告不但以流言中傷伊，又於半夜騷擾伊與子女，致伊母子無法安睡，白天亦無法
    繼續工作，原告復有自殘行為，伊因不堪原告之精神虐待，始於九十年間返回娘
    家居住，原告從未要求伊返家居住，詎原告不願未支付伊及子女家庭生活費用，
    近年來更因沉迷賭博，而陸續出售祖產房地，被告為二子前途及學費，在外生活
    努力工作，自屬合法正當，伊從未要求離婚，原告更無下跪情事，反而係原告於
    二個月前找里長與伊談判離婚之條件，伊因認原告所提離婚條件對伊與子女均不
    公平，故不願離婚等語，資為抗辯。
三、查兩造間有婚姻關係，現仍存續中，並育有二子葉子瑞、丙○○，同住在原告名
    下之台北市○○路二二五巷五號，復購買臺北市○○街七七號房地登記為被告所
    有，被告於八十九年間搬到客廳睡而與原告分房，旋於九十年間離家暫住娘家或
　　台北市○○○路○段四八○號二樓之一店內，原告並以子女已成年為由，不再給
    付子女生活費等事實，有
    子維證述原告不會給伊生活費等語明確（見九十三年十月十四日言詞辯論筆錄）
    ，應堪信為真實。
四、原告主張被告無故離家，被告離家前多次要求離婚，其曾三次下跪求原告不要離
    家之事實，則為被告所否認，並以前詞置辯，經查：證人丙○○到庭證述稱：「
    （請問媽媽何時離家的？）大概是我高中的時候，原因是因為金錢的問題，爸爸
    、媽媽常吵架，爸爸在媽媽睡覺時也有吵媽媽讓他沒有辦法睡覺，內容我不知道
    ，媽媽會找哥哥去協商，因為我是小兒子，他們比較少找我，這種情形一個月大
    約有兩、三次，哥哥回來跟我講說每次媽媽要睡覺時，爸爸就騷擾媽媽，媽媽在
    離家前幾個月搬到客廳去睡，我到目前都還跟爸爸住在一起，媽媽離家後，爸爸
    從來沒有說要找媽媽回來，我是有聽爸爸會跟鄰居講說媽媽去外面跳舞，生活很
    靡爛，我跟在旁邊聽到的，媽媽離家後，我有跟媽媽聯絡，我一個禮拜有去找媽
    媽一、兩次，我都是下課後才去，大約十一、二點，媽媽在經營卡拉OK店，有時
    客人還沒走，媽媽會給我生活費，爸爸不會給我，從小就是媽媽在給生活費，爸
    爸有店面，我住在家裡，有時爸爸嫌水費、電費太貴，還會要我付，媽媽晚上回
    外婆家睡或睡店裡。」等語明確（見同上筆錄），另證人即原告姊夫戊○○復證
    述兩造個性不合等情無誤（見同上筆錄），再參以原告自陳其有向丙○○要過水
    費、電費，其認為被告有收取房租，故其不用再給子女生活費，且丙○○已經成
    年了，沒唸書，應該去工作賺錢，鄰居向其說被告在外面生活很靡爛，其於被告
    離家前，有吵過被告不讓他睡覺，被告以伊不是其發洩工具，即搬到客廳去睡等
    情（見同上筆錄），此外，原告復未舉證證明被告離家前曾多次要求離婚及其曾
    對被告下跪三次之事實，且被告自始即表明不願離婚，足證被告係因與原告感情
    不睦，復多次遭原告之言語中傷及騷擾睡眠，且因原告不給付家庭生活費，被告
    為工作賺錢養育子女始離家，並非被告要求離婚不遂始離家，原告上開主張，不
    足採信。
五、按夫妻互負同居之義務，但有不能同居之正當理由者，不在此限。民法第一千零
    零一條定有明文。又依司法院大法官會議釋字第一四七號解釋、最高法院十七年
    上字第二八號判例及十八年上字第二一二九號判例說明，妻在婚姻關係存續中證
    明有不堪同居之虐待者，屬有不能同居之正當理由。又「查夫妻應互愛並誠摯相
    待，而同居乃夫妻雙方和諧協力始克達成，觀諸民法第一千零零一條：夫妻『互
    負』同居之義務」規定自明，倘夫妻之一方無意與他方同居，不提出其一己之協
    力，並謂他方不與其同居，係惡意遺棄，而以之為由訴請判決離婚，於法即難謂
    為合。」最高法院八十九年度台上字第五一七號判決要旨參見。本件兩造間有婚
    姻關係，現仍存續中，固有互負同居之義務，惟兩造感情不睦，被告並多次遭原
    告之言語中傷及騷擾睡眠，且因原告不給付子女教育費，被告為方便工作賺錢養
    育子女，始於九十年間離家，已如前述，堪認被告離家係有不能同居之正當理由
    ，雖事隔已三年餘，而兩造子女均已成年，惟子女不能維持生活且無謀生能力，
    依民法第一千一百十七條第一項規定，原告仍有負擔子女扶養費之義務，詎原告
    將扶養子女之義務全推給被告，尤其葉子瑞在國外求學，學費昂貴，丙○○尚未
    就業，被告只靠房租收入，尚無法支應子女生活費，原告只好繼續工作賺錢養育
    子女，可見被告不能同居之正當理由難謂已消滅；又原告雖於二個月前委託里長
    乙○○勸服被告，惟其真意非要求被告返家同居，而係為與被告離婚並分配房產
    ，此觀證人乙○○結證所述：今年原告有找其去請被告回家，並有說要離婚，原
    告開出離婚條件要分財產，說房子一人一棟，原告要松山路房子，虎林街房子給
    被告，被告不同意這樣條件等情自明（見同上筆錄），參以原告嗣後所述：倘被
    告認為離婚條件不公平，其願意松山路房子給被告，其取得虎林街房子等語（見
    同上筆錄），堪信原告並無與被告同居之真意，其提起履行同居訴訟應係作為將
    來以惡意遺棄為由訴請離婚之前置手段，依上開但書規定及說明，被告既有不能
    同居之正當理由，且原告未給付子女生活費，亦對被告母子未誠摯相待及關愛，
    更無與被告同居之真意，顯未提出一己之協力，原告依上開規定請求被告履行同
六、從而，原告依民法第一千零零一條規定請求被告應與原告同居，為無理由，應予
    駁回。
七、結論：本件原告之訴為無理由，並依民事訴訟法第七十八條，判決如主文。
中　　　華　　　民　　　國　　九十三　　年　　　十　　　月　　二十八　　日
                                          家事庭法  官  張競文
右正本係照原本作成。
如對本判決上訴，須於判決送達後二十日之不變期間內，向本院提出上訴狀。
中　　　華　　　民　　　國　　九十三　　年　　　十　　　月　　二十八　　日
                                                書記官  巫玉媛
